臺灣桃園地方法院刑事判決　　　　　　　　　　　　　九十年度交易字第二一六號
　　公　訴　人　臺灣高雄地方法院檢察署檢察官
　　被　　　告　乙○○
右列被告因業務過失傷害案件，經檢察官提起公訴（八十八年度偵字第二九二九五號
）本院判決如左：
    主  文
乙○○因過失傷害人致重傷，處有期徒刑陸月，如易科罰金，以參佰元折算壹日。
    事  實
一、乙○○原係於陸軍步兵一一九旅步三營營部連二級廠（駐地金門大東山）服役之
    士兵，其於民國八十八年六月七日上午九時二十分許，部隊內刻正為因應颱風警
    報解除後，由支援排士兵動員實施車輛歸定位作業時，因負責駕駛車牌號碼二三
    ─五二六五五號二‧五噸軍用載重車之士兵楊至翔與另一位負責駕駛之士兵李國
    銓在爭執應由何人開車之際，乙○○遂先上車欲發動該車等駕駛來開，其於發動
    引擎前應注意檢查汽車之排檔桿檔位是否已排入空檔、手煞車是否已拉起、煞車
    踏板功能是否正常等事項，以確認該車確係處於可安全啟動狀態，且依當時情形
    並無不能注意之情形，竟疏未注意先檢查前開事項即遽予發動，致該車於發動後
    ，即突往前衝而撞上適由該車前方走過之丙○○，乙○○雖立即踩煞車，但仍無
    法停下，因此導致丙○○受有創傷性橫膈膜疝氣併氣血胸、右側輸尿管破裂、膀
    胱破裂、尿道破裂、骨盆骨折、直腸損傷、後腹腔血腫等多處傷害，且丙○○因
    骨盆腔骨折合併尿道斷裂之傷害，致陰莖勃起功能喪失之重傷害。
二、案經丙○○訴由臺灣高雄地方法院檢察署檢察官偵查起訴，經臺灣高雄地方法院
    以管轄錯誤裁定移送本院審理。
    理  由
一、按案件由犯罪地或被告之住所、居所或所在地之法院管轄，刑事訴訟法第五條定
    有明文。定管轄權之有無，以起訴時為準，則所謂起訴時，自以案件繫屬於法院
    時為準。查被告乙○○係設籍在桃園縣平鎮市○○里○○○鄰○○路○段四五巷
    二弄二七號，並居住在上址，此有桃園縣平鎮市戶政事務所答覆表及所附戶籍謄
    本乙份在卷可稽，是本院就本案確有管轄權，合先敘明。
二、訊據被告乙○○固不否認其發動該車時未先瞭解該車狀況，發動上有過失，惟辯
    稱：其確實未看到告訴人丙○○在該車前方，其有踩煞車，其確定車子當時能夠
    發動，因為每輛車都有維修紀錄，若不能發動的車子，會有特別紀錄；當天其係
    坐在駕駛座上發動車子，但因左腳懸在車外，故只坐椅子一半的面積，用手去扳
    啟動開關；那台車子煞車時好時壞云云。經查：右揭犯罪事實，除據告訴人及告
    訴代理人甲○○指訴綦詳外，證人即在場士兵楊少全於偵查中證稱：其是駕駛，
    並沒指示被告發動車子，當時事情發生時，其在二級廠前面，而車禍是發生在二
    級廠後面；證人即在場之陸軍步兵第一一九旅步三營營步連排長許朝陽在偵查中
    證稱：案發當天沒有指揮楊少全開一部軍用車，當時其在二級廠左前方與他人在
    推車，並不清楚被告之狀況，亦不知告訴人為何會被撞倒等語在卷，並有陸軍步
    兵第一一九旅司令部八十九年一月三日（八九）循明字第三０號書函及所附調查
    報告、相關資料乙份、三軍總醫院八十八年六月八日病危通知單、八十八年六月
    三十日診斷證明書、八十八年十一月十一日診斷證明書、八十九年八月七日診斷
    證明書及九十年一月六日診斷證明書、告訴人身心殘障手冊影本各乙紙在卷可稽
    。又告訴人係因本件事故經診斷為骨盆腔骨折，引起膀胱尿道破裂及陰莖勃起功
    能喪失，致生殖機能毀敗之重傷害，亦有三軍總醫院九十年一月六日診斷證明書
    及九十年八月六日善利字第九０一０三九八號函乙份附卷足憑。按被告於發動引
    擎前應注意檢查汽車之排檔桿檔位是否已排入空檔、手煞車已否拉起、煞車踏板
    功能是否正常等事項，以確認該車確係處於可安全啟動狀態，且依當時情形並無
    不能注意之情形，被告於發動車輛時未先履行前開檢查事項即遽予發動，因而肇
    生本件事故，致告訴人受有前開重傷害，其有過失至明，且其過失行為與告訴人
    之重傷結果間，有相當之因果關係，應可認定。至被告雖以前詞置辯，然前開車
    輛既未特別標明為無法發動之車輛，應可推論該車係屬正常可發動的，再者，被
    告既明知該車煞車時好時壞，則其欲發動前開車輛時，不問是否要移動車輛，均
    應端坐於駕駛座上，先檢查手煞車已否拉起、排檔桿檔位是否排入空檔、煞車踏
    板可否正常踩踏，並應將雙腳置放於一般駕車時，以左腳踏踩離合器、右腳變換
    踏踩油門及煞車踏板之預備位置，俾利車輛一經發動或起步，若有任何突發狀況
    ，可立刻踩煞車及離合器，以停下車輛，若均踐行前開程序，始為正確之發動車
    輛方式，今被告竟未依上開方式端坐車內，而任令左腳懸在車外，只坐椅子一半
    的面積，用手去扳啟動開關，且於發動前，未先檢查該車之檔位、煞車之狀況等
    情，業經其陳明在卷，並經本院為前開認定，是被告所辯，仍無足卸其刑責，尚
    無可採。本件事證明確，被告犯行堪已認定，應予依法論科。
三、按被告行為後，刑法第四十一條業已修正為犯最重本刑為五年以下有期徒刑以下
    之刑之罪，而受六月以下有期徒刑或拘役之宣告者，因身體、教育、職業或家庭
    之關係，執行顯有困難者，得易科罰金，並於九十年一月十日公布，於同年月十
    二日生效，是被告犯罪後法律已有變更，比較新舊法之結果，以新法有利於被告
    ，依刑法第二條第一項前段之規定，應適用最有利於被告之新法，即裁判時之刑
    法第四十一條處罰，合先敘明。
四、查告訴人受傷，送至三軍總醫院接受手術及住院治療，經診斷為受有創傷性橫膈
    膜疝氣併氣血胸、右側輸尿管破裂、膀胱破裂、尿道破裂、骨盆骨折、直腸損傷
    、後腹腔血腫等多處傷害，且因骨盆腔骨折合併尿道斷裂之傷害，致陰莖勃起功
    能喪失，致生殖機能毀敗之傷害，屬重大傷害，經三軍總醫院上開函述甚明，並
    有前開告訴人身心殘障手冊及診斷證明書影本存卷可查。告訴人至今雙腳殘障，
    無法行走，大小便失禁，性功能發生障礙等情，為告訴代理人陳明在卷。是告訴
    人所受傷勢，已屬毀敗一肢以上機能及生殖機能之重傷害。核被告所為，係犯刑
    法第二百八十四條第一項後段之過失傷害人致重傷罪。被告既非負責駕駛車輛之
    士兵，其於發動前開車輛之際，亦非在執行維修車輛之業務，故本件重傷害結果
    之發生，非出於被告於執行業務時，由於疏忽或懈怠而發生之過失，其前開犯行
    應適用刑法第二百八十四條第一項後段之規定論處，公訴人未及審酌於此，而逕
    以同法第二百八十四條第二項後段之規定起訴，尚有未洽，惟其基本事實同一，
    本院自應予審理，並變更其起訴法條。爰審酌被告犯罪之目的、動機、手段、其
    過失程度、犯罪後坦承不諱之態度等一切情狀，量處如主文所示之刑，並諭知易
    科罰金之折算標準，以示懲儆。
據上論斷，應依刑事訴訟法第二百九十九條第一項前段、第三百條，刑法第二條第一
項前段、第二百八十四條第一項後段，修正後刑法第四十一條第一項前段，罰金罰鍰
提高標準條例第一條前段、第二條，判決如主文。
本案經檢察官何嘉仁到庭執行職務。
中      華      民      國    九十一    年      五      月     八       日
                                    臺灣桃園地方法院交通法庭
                                    審判長法  官  吳  爭  奇
                                          法  官  范  明  達
                  法  官  胡  芷  瑜
右正本證明與原本無異。
如不服本判決，應於判決送達後十日內，向本院提出上訴狀。
                                          書記官  劉  晨  輝
中      華      民      國    九十一    年      五      月     九       日
附論罪科刑之法條：
刑法第二百八十四條
因過失傷害人者，處六月以下有期徒刑、拘役或五百元以下罰金。致重傷者，處一年
以下有期徒刑、拘役或五百元下罰金。
從事業務之人，因業務之過失傷害人者，處一年以下有期徒刑、拘役或一千元以下罰
金。致重傷者，處三年以下有期徒刑、拘役或二千元以下罰金。
